【裁判字號】    88,易,1874
【裁判日期】    890919
【裁判案由】    就業服務法
【裁判全文】
臺灣臺北地方法院刑事判決                        八十八年度易字第一八七四號
    公  訴  人  臺灣臺北地方法院檢察署檢察官
    被      告  丙○○
    選任辯護人  丁中原
                程巧亞
    被      告  甲○○
右列被告因違反就業服務法案件，經檢察官提起公訴（八十七年偵字第二二八一三號
、八十八年度偵字第五四一０號），本院判決如左：
    主  文
丙○○違反雇主不得未經許可聘僱他人所申請聘僱之外國人之規定，其聘僱人數為貳
人以上，處拘役伍拾日，併科罰金新台幣捌萬元，拘役如易科罰金，罰金如易服勞役
，均以新台幣玖佰元即銀元佰元折算壹日。
甲○○違反任何人不得媒介外國人非法為他人工作之規定，處拘役參拾日，如易科罰
金，以新台幣玖佰元即銀元佰元折算壹日。緩刑貳年。
    事  實
一、緣丙○○係台北市政府捷運工程局南區工程處所聘用之規劃師，前負責該處新店
    線CH225標外業主辦工程司之外業全般事宜、施工通知及完工審驗查核等業務，
    因而結識承包上開工程之珠江營造工程股份有限公司（下稱珠江公司）之結構組
    組長甲○○。詎丙○○明知未經向主管機關申請許可，不得聘僱他人所申請聘僱
    之外國人，而甲○○亦明知任何人不得媒介外國人非法為他人工作，竟因丙○○
    欲重新整修裝潢其位於台北市○○區○○路一四巷三號二樓住處，需將原有家具
    暫時搬遷他址，乃於民國八十六年二月下旬某日時，向甲○○表示亟需人手協助
    搬遷，甲○○遂媒介珠江公司所申請聘僱之某四名不詳泰籍外勞予丙○○（該等
    外籍泰勞均已離職，而甲○○、丙○○亦稱不知渠等姓名），並於年二月下旬某
    日時攜同該等外勞至前開丙○○住處，從事清理及搬運家具、雜物至台北縣汐止
    市等工作，事後由丙○○給付每名泰籍外勞新台幣（下同）三百元之酬勞。
二、案經台灣台北地方法院檢察署檢察官自動檢舉偵查起訴。
    理  由
一、訊據被告丙○○、甲○○對於右揭時、地因丙○○位於台北市○○區○○路一四
    巷三號二樓住處將進行裝修，需暫將原有家具他遷，經丙○○向甲○○表示亟需
    人手協助後，乃由甲○○攜同其任職之珠江公司所申請聘僱之某四名不詳泰籍外
    勞，至上址為丙○○清理及搬運家具、雜物，事後丙○○給予每名泰籍外勞三百
    元之事實固坦承不諱，惟均矢口否認有何違反就業服務法犯行。丙○○辯稱：其
    只是利用泰籍外勞假日休息時間，請他們來幫忙搬家，事後給他們每人三百元作
    為茶水費，並沒有雇用之意云云；甲○○辯稱：其與丙○○係在工作及私誼上均
    屬不錯之友人，所以八十六年二月間丙○○住處要重新裝潢時，需要一些人幫忙
    搬東西，其便找了同事乙○○、戊○○等人幫忙，又怕人手不夠，正好其任職之
    珠江公司所申請聘僱之泰籍外勞適逢星期天放假，因為其帶他們有一、二年了，
    平日感情還不錯，便詢問他們是否願意幫忙，徵得同意後才到他們到丙○○住處
    協助搬家，當時並沒有提到要給付酬勞，事後丙○○覺得過意不去，才給每人三
    百元，其並無媒介渠等予丙○○雇用之意云云。經查，右揭事實，業據被告丙○
    ○、甲○○二人於偵查中坦承不諱，核與證人即當日受甲○○知邀前往幫忙丙○
    ○搬家之珠江公司員工乙○○於偵查及本院調查程序中證述：當日確有四名泰籍
    勞工至上址協助搬東西之情相符，而丙○○除於偵查中明確供稱：其當時是請甲
    ○○找人來幫其搬家，有付給每名泰勞三百元酬勞外，亦再次具狀表示：其因一
    般搬家公司不可信任，故私下請友人甲○○利用假日協助「僱工」搬家，請泰勞
    協助搬家部分，其均有支付工資等語在卷，參以衡諸社會常情，泰國、印尼、菲
    律賓籍等國人民遠赴重洋至我國工作，渠等工作場所多以工廠、工地等亟需勞力
    換取薪資者為主，平日既耗費體力甚多，且目的無非係盼能多掙取些金錢、滿載
    而歸，是丙○○與渠等非親非故，又適逢星期假日，佐以證人即珠江公司承包上
    開工程之工地負責人丁○○亦到庭證稱當時上開工程一直在趕進度，本來星期日
    外勞是以輪休來排班，如果排到星期天趕工，也是照算工資等情綦詳，被告二人
    倘未「以利相誘」，前開泰籍外勞何願捨棄休息之時間無償前往上址相助？是衡
    之被告丙○○於本院調查程序中另供稱整個搬家過程中僅耗費約二小時之時間，
    即給予每名外勞三百元，折算時薪約一百五十元，以該等外勞在我國之薪資暨渠
    等母國之生活消費水準，難謂非屬高薪，故被告二人辯稱丙○○無雇用之意，所
    給付者乃為略盡人情之茶水費，孰人能信。是本件事證明確，被告二人之犯行均
    堪認定，應依法論科。
二、按雇主不得未經許可聘僱或留用他人所申請聘僱之外國人，且任何人不得媒介外
    國人非法為他人工作，就業服務法第五十三條第三款、第五十六條分別定有明文
    。核被告丙○○所為，係違反就業服務法第五十三條第三款之規定，其聘僱人數
    為二人以上，應論以同法第五十八條第一項後段之罪；被告甲○○所為，係違反
    就業服務法第五十六條之規定，應論以同法第五十九條第一項之罪。爰審酌被告
    丙○○前開犯行顯欲節省個人搬家費用，而被告甲○○所為則單純出自善意幫助
    ，及渠等犯罪之手段、智識程度、媒介暨雇用之人數、犯後未坦承犯行等情狀，
    量處如主文所示之刑，並均諭知易科罰金之折算標準，暨丙○○所受併科罰金部
    分，易服勞役之折算標準。又被告甲○○前未曾受有期徒刑以上刑之宣告，有臺
    灣高等法院檢察署刑案紀錄簡覆表在卷可徵，而其上開媒介行為乃受被告丙○○
    之託，單純屬出自友誼，一時失慮致觸刑章，亦無從中牟取任何利益，是其經此
    偵、審程序後，當知所警惕，信無再犯之虞，本院因認對其所宣告之刑，以暫不
    執行為適當，爰併予宣告緩刑二年，以勵自新。
據上論斷，應依刑事訴訟法第二百九十九條第一項前段，就業服務法第五十八條第一
項後段、第五十三條第三款、第五十九條第一項、第五十六條，刑法第十一條前段、
第四十一條、第四十二條第二項、第七十四條第一款，罰金罰緩提高標準條例第二條
，現行法規所定貨幣單位折算新台幣條例第二條，判決如主文。
本案經檢察官楊榮宗到庭執行職務
中    華    民    國      八十九      年      九      月      十九      日
                                      臺灣臺北地方法院刑事第五庭
                                          法  官  林翠華
右正本證明與原本無異。
如不服本判決，應於判決送達後十日內，向本院提出上訴狀。
                                          書記官  林明龍
中    華    民    國      八十九      年      九      月    二十五      日
附錄本案論罪科刑法條全文：
就業服務法第五十三條
雇主不得有左列行為：
一、聘僱或留用未經許可或許可失效之國外人。
二、以本人名義聘僱外國人為他人工作。
三、未經許可聘僱或留用他人所申請聘僱之國外人。
四、指派所聘僱之外國人從事申請許可以外之工作。
就業服務法第五十六條
任何人不得媒介外國人非法為他人工作。
就業服務法第五十八條
違反第五十三條第一款、第二款或第三款規定，其聘僱或留用人數為一人者，處六月
以下有期徒刑、拘役或科或併科新台幣九萬元以下罰金；其聘僱或留用人數為二人以
上者，處三年以下有期徒刑、拘役或科或併科新台幣三十萬元以下罰金。
法人之代表人、法人或自然人之代理人、受僱人或其他從業人員，因執行業務犯前項
之罪者，除處罰其行為人外，對該法人或自然人亦科以前項之罰金。
就業服務法第五十九條
違反第五十六條規定者，處六個月以下有期徒刑、拘役或科或併科新臺幣十五萬元以
下罰金。
意圖營利而犯前項之罪者，處三年以下有期徒刑、拘役或科或併科新臺幣六十萬元以
下罰金。
以犯第一項之罪為常業者，處五年以下有期徒刑、拘役或科或併科新臺幣一百五十萬
元以下罰金。


司法院資訊處製作；財團法人民間司法改革基金會備份。
